臺灣橋頭地方法院刑事判決
                                      110年度原訴字第2號
公  訴  人  臺灣橋頭地方檢察署檢察官
被      告  鄭其山


義務辯護人  林怡君律師
上列被告因詐欺等案件，經檢察官提起公訴（109年度偵字第144
7號），本件經裁定適用簡式審判程序，判決如下：
    主  文
鄭其山犯三人以上共同詐欺取財罪，處有期徒刑壹年壹月。未扣
案犯罪所得新臺幣貳仟元沒收，於全部或一部不能沒收或不宜執
行沒收時，追徵其價額。
    事  實
一、鄭其山於民國108年12月間，基於參與犯罪組織之犯意，參
    與由真實姓名年籍不詳之人所發起、主持、操縱或指揮三人
    以上所組成，以實施詐術為手段具有持續性、牟利性之有結
    構性詐欺集團，並提供其申辦台新國際商業銀行鳳山分行帳
    號00000000000000號帳戶(下稱台新銀行帳戶)供該詐欺集團
    使用，並擔任提領贓款之工作（俗稱「車手」）。鄭其山加
    入詐欺集團後，即與該集團成員邱進益(未據起訴)、「偉」
    等人共同意圖為自己不法所有，基於三人以上共同詐欺取財
    、洗錢以掩飾及隱匿詐欺取財所得去向與所在之犯意聯絡，
    先由詐欺集團成員於109年1月4日21時許，撥打電話予李之
    宜，佯稱網路購物誤設為超級會員，將於每個月扣款等詞，
    致李之宜陷於錯誤，遂於同日21時50分、21時55分、21時57
    分許，在臺北市士林區，依指示操作自動櫃員機接續匯款新
    臺幣（下同）3萬元、2萬9,000元、1,000元（合計6萬元）
    ，至台新銀行帳戶。鄭其山旋於同日21時55分許，騎乘車牌
    號碼000-000號普通重型機車，至高雄市○○區○○路00號「全
    家超商仁武澄合店」，持提款卡提領3萬元；又於同日22時0
    3分、22時04分許，在高雄市○○區○○○路0號「全家超商鳥松
    大仁店」，持提款卡接續提款2萬9,000元、1,000元後，將6
    萬元均上繳予邱進益，以此方式製造資金斷點，並獲得報酬
    2000元。
二、案經李之宜告訴暨高雄市政府警察局仁武分局報告臺灣橋頭
    地方檢察署檢察官偵查起訴。
    理  由
一、程序部分：
(一)本件被告鄭其山所犯係死刑、無期徒刑或最輕本刑為3年以
    上有期徒刑以外之罪，其於準備程序中就被訴事實為有罪之
    陳述，經本院告知簡式審判程序之旨，並聽取檢察官、被告
    之意見後，爰依刑事訴訟法第273條之1第1項規定裁定由受
    命法官獨任進行簡式審判程序。
(二)證人李之宜於警詢中未經具結所為關於被告涉犯參與犯罪組
    織罪之陳述，依組織犯罪防制條例第12條第1項中段規定無
    證據能力外，其餘部分，依法均可作為認定犯罪事實之證據
    。
二、訊據被告就上揭事實於偵查、本院審理時均坦承不諱，核與
    證人邱進益、李之宜警詢、偵查中證述情節大致相符並有台
    新銀行帳戶基本資料、交易明細、自動櫃員機交易明細3張
    、高雄市政府警察局仁武分局偵查報告、監視器錄影翻拍照
    片15張、臺灣高雄地方檢察署檢察官109年度偵字第6025號
    起訴書等附卷可稽，堪信被告所為之任意性自白確與事實相
    符，是本件事證已臻明確，被告犯行堪以認定，應依法論科
    。
三、論罪科刑：
(一)按加重詐欺罪，係侵害個人財產法益之犯罪，其罪數之計算
    ，核與參與犯罪組織罪之侵害社會法益有所不同，審酌現今
    詐欺集團之成員皆係為欺罔他人，騙取財物，方參與以詐術
    為目的之犯罪組織。倘若行為人於參與詐欺犯罪組織之行為
    繼續中，先後多次為加重詐欺之行為，因參與犯罪組織罪為
    繼續犯，犯罪一直繼續進行，直至犯罪組織解散，或其  脫
    離犯罪組織時，其犯行始行終結。故該參與犯罪組織與其後
    之多次加重詐欺之行為皆有所重合，然因行為人僅為一參與
    犯罪組織行為，侵害一社會法益，屬單純一罪，應僅就「該
    案中」與參與犯罪組織罪時間較為密切之首次加重詐欺犯行
    論以參與犯罪組織罪及加重詐欺罪之想像競合犯，而其他之
    加重詐欺犯行，祗需單獨論罪科刑即可，無需再另論以參與
    犯罪組織罪，以避免重複評價。是如行為人於參與同一詐欺
    集團之多次加重詐欺行為，因部分犯行發覺在後或偵查階段
    之先後不同，肇致起訴後分由不同之法官審理，為裨益法院
    審理範圍明確、便於事實認定，即應以數案中「最先繫屬於
    法院之案件」為準，以「該案件」中之「首次」加重詐欺犯
    行與參與犯罪組織罪論以想像競合。縱該首次犯行非屬事實
    上之首次，亦因參與犯罪組織之繼續行為，已為該案中之首
    次犯行所包攝，該參與犯罪組織行為之評價已獲滿足，自不
    再重複於他次詐欺犯行中再次論罪，俾免於過度評價及悖於
    一事不再理原則。經查，被告加入本件詐欺集團，擔任取款
    車手，且依被告之供述及告訴人所述遭詐騙之經過，可知詐
    欺集團成員係利用電話施行詐術，誘使告訴人交付款項，並
    有上下聯繫、指派工作或擔任車手取款等分工，其共同實施
    之人員，包括擔任車手之被告，及邱進益、「偉」及參與撥
    打電話予告訴人施行詐術之不詳成員，堪認被告所參與之詐
    欺集團，係透過縝密之計畫與分工，成員彼此間相互配合，
    由多數人所組成之於一定期間內持續以實施詐欺為手段而牟
    利，並具有完善結構之組織，須投入相當成本及時間始能如
    此為之，並非隨意組成之立即犯罪，應屬三人以上，以實施
    詐術為手段，所組成具有持續性、牟利性之有結構性組織，
    自該當於組織犯罪防制條例第2條第1項所稱之犯罪組織。又
    被告於108年12月間加入本件詐欺集團後，所為詐欺犯行中
    「最先繫屬於法院之案件」即為本案，有臺灣高等法院被告
    前案紀錄表可稽，揆諸上開說明，本件既為被告「最先繫屬
    於法院之案件」之加重詐欺犯行，自應將被告參與犯罪組織
    行為，與本案被訴加重詐欺犯行成立想像競合犯。
(二)核被告所為，係犯刑法第339條之4第1項第2款三人以上共同
    詐欺取財罪、組織犯罪條例第3條第1項後段參與犯罪組織罪
    、洗錢防制法第14條第1項一般洗錢罪。至起訴書雖漏未論
    述被告違反組織犯罪條例第3條第1項後段之參與犯罪組織罪
    、洗錢防制法第14條第1項洗錢罪部分，惟起訴書已載明被
    告加入本件詐欺集團，擔任取款車手等犯罪事實，且被告所
    犯參與犯罪組織罪、洗錢罪與經起訴之加重詐欺取財等罪，
    具想像競合犯之裁判上一罪關係，此部分自亦為起訴效力所
    及，並經本院踐行罪名告知程序，而無礙於被告防禦權之行
    使，本院自得予以審理。
(三)被告所屬詐欺集團成員對告訴人施以詐術，使告訴人依本案
    詐欺集團成員指示，多次匯款至台新銀行帳戶，及被告多次
    提領同一告訴人匯入之款項，係基於詐欺同一告訴人之單一
    犯意，侵害同一告訴人之財產法益，各行為之獨立性均極為
    薄弱，難以強行分開，依一般社會健全觀念，視為數個舉動
    之接續施行，合為包括之一行為予以評價較為合理，應論以
    接續犯。
(四)被告與共犯邱進益、「偉」等詐欺集團成員，就上開犯行，
    有犯意聯絡，行為分擔，應論以共同正犯。被告本件犯行係
    以一行為同時觸犯三人以上共同詐欺取財罪、參與犯罪組織
    罪、一般洗錢罪等數罪名，為想像競合犯，應依刑法第55條
    前段規定從一重之三人以上共同詐欺取財罪處斷。
(五)按組織犯罪防制條例第8條第1項規定「犯本條例第3條之罪
    自首，並自動解散或脫離其所屬之犯罪組織者，減輕或免除
    其刑；因其提供資料，而查獲該犯罪組織者，亦同；偵查及
    審判中均自白者，減輕其刑」，洗錢防制法第16條第2項亦
    規定「犯前二條之罪，在偵查或審判中自白者，減輕其刑」
    。經查，被告於本院審理時就所犯參與犯罪組織罪、一般洗
    錢罪均為自白，被告於偵查中亦就其參與特定群組，依指示
    提領被害人遭詐騙之款項，而就參與犯罪組織有關之犯罪事
    實為肯認之陳述，應合於組織犯罪條例第8條第1項、洗錢防
    制法第16條第2項之規定減輕其刑，惟被告所犯參與犯罪組
    織罪、一般洗錢罪係屬想像競合犯其中之輕罪，雖因想像競
    合犯之關係而從一重之加重詐欺取財罪處斷，上開輕罪之減
    刑事由，仍應由本院於依刑法第57條規定量刑時，審酌上開
    輕罪之減輕其刑事由，作為被告量刑之有利因子，附此說明
    。
(六)以行為人之責任為基礎，審酌被告正值青壯，不思合法途徑
    或覓得正當職業獲取所需，竟與加入詐欺集團，提供銀行帳
    戶，擔任取款車手，與其他成員共犯本案加重詐欺取財犯行
    ，並為後續隱匿犯罪所得之行為，影響社會治安及正常交易
    秩序，漠視他人財產法益，不僅造成執法機關不易查緝犯罪
    行為人，亦將使告訴人求償困難，更助長社會犯罪風氣，破
    壞人際往來之信任感，惟兼衡被告犯後坦承犯行，且合於上
    開各項減刑規定，並與告訴人達成和解，然迄今尚未賠償告
    訴人，暨考量告訴人遭詐騙之金額、被告於本案犯行中係擔
    任提領款項之車手之角色，犯罪之動機、目的，實際獲得之
    報酬數額，及其智識程度，家庭經濟狀況等一切情狀，量處
    如主文所示之刑。　　
(七)被告就本案犯行獲有2000元之犯罪所得，業據被告供述在卷
    ，此部分雖未扣案，應依刑法第38條之1 第1 項、第3 項
    規定，宣告沒收，並於全部或一部不能沒收或不宜沒收時，
　　追徵其價額。被告提領告訴人遭詐欺款項後，已全數交予邱
    進益，僅取得2000元之報酬，被告對於其所收取之贓款已無
    事實上之管領權，自難認告訴人交付之款項即被告犯洗錢罪
    之標的而俱為被告所有，毋庸依洗錢防制法第18條第1 項前
    段規定宣告沒收。另扣案之手機1支，與本案犯罪無關，業
    經被告供述在案，且無積極證據足認與本件犯罪有所關連，
    應不予宣告沒收。
據上論斷，應依刑事訴訟法第273條之1第1項、第299條第1項前
段，判決如主文。
本案經檢察官周韋志提起公訴，檢察官彭斐虹到庭執行職務。
中　　華　　民　　國　 111　　年　　3 　　月　　8 　　日
                  刑事第七庭    法　官  林新益
以上正本證明與原本無異。
如不服本判決應於收受送達後20日內向本院提出上訴書狀，並應
敘述具體理由；如未敘述上訴理由者，應於上訴期間屆滿後20日
內向本院補提理由書（均須按他造當事人之人數附繕本）「切勿
逕送上級法院」。
中　　華　　民　　國　 111　　年　　3 　　月　　8 　　日
　　　　　　　　　　　　　　　 書記官   黃獻立
所犯法條：
刑法第339條之4第1項
犯第339條詐欺罪而有下列情形之一者，處1年以上7年以下有期
徒刑，得併科1百萬元以下罰金：
一、冒用政府機關或公務員名義犯之。
二、三人以上共同犯之。三、以廣播電視、電子通訊、網際網路
    或其他媒體等傳播工具，對公眾散布而犯之。前項之未遂犯
    罰之。
組織犯罪防制條例第3條第1項
發起、主持、操縱或指揮犯罪組織者，處3年以上10年以下有期
徒刑，得併科新臺幣1億元以下罰金；參與者，處6月以上5年以
下有期徒刑，得併科新臺幣1千萬元以下罰金。但參與情節輕微
者，得減輕或免除其刑。
洗錢防制法第14條第1項
有第二條各款所列洗錢行為者，處7年以下有期徒刑，併科新臺
幣5百萬元以下罰金。